臺灣彰化地方法院刑事判決　　　　　　　　　　　　　九十一年度訴字第九一號
　　公　訴　人　臺灣彰化地方法院檢察署檢察官
　　被　　　告　甲○○
右列被告等因違反著作權法案件，經檢察官聲請簡易判決處刑（九十一年度偵字第四
一五九號），經本院彰化簡易庭認不宜以簡易判決處刑，簽移本院改依通常程序審理
，本院判決如左
   主  文
本件公訴不受理。
   理  由
一、查檢察官聲請以簡易判決處刑之案件，經法院認為有刑事訴訟法第四百五十一條
    之一第四項但書之情形者，應適用通常程序審判之，同法第四百五十二條定有明
    文。本院認本件有刑事訴訟法第四百五十一條之一第四項但書之情形，不得以簡
    易判決處刑，應適用通常程序審理之，合先敘明。
二、本件公訴意旨略以：被告甲○○明知「案藏玄機」、「天算不如人算」等二部影
    片，係得利影視股份有限公司（以下簡稱得利影視）享有著作財產權之影音著作
    ，竟於民國九十一年五月二十四日，按報紙廣告以郵購方式向某真實姓名、年籍
    不詳、綽號「阿明」之成年男子，以每片新台幣（下同）六十元之價格購入包含
    前開二部影片共計六十片之影音光碟，並意圖營利，自同年六月一日起，在各地
    流動夜市擺攤販賣，以每片影音光碟一百元之價格販售，買五片再送一片，而交
    付予不特定之顧客營利，並以之為常業，迄已賣出十四片。嗣於九十一年六月二
    十四日十九時二十分許，為警在彰化縣線西鄉○○村○○路旁之線西夜市當場查
    獲，並扣得「案藏玄機」、「天算不如人算」影音光碟二部六片、其他未經授權
    重製之影音光碟四十片（未據告訴）及壓克力價格表一塊。因認被告涉嫌違反著
    作權法第八十七條第二款之規定，並以之為常業，應依同法第九十三條第三款、
    第九十四條論處。
三、公訴人認被告所為涉嫌違反著作權法第八十七條第二款之規定，並以此為常業，
    而請依同法第九十四條論處，無非係以告訴代理人蕉祖琦之指述，及被告於警、
    偵訊中坦承有販賣帶版影音光碟之犯行為其論罪依據。然訊之被告固坦承有於右
    揭時地販賣盜版影音光碟之事實，惟堅詞否認有何以此為常業之意思，辯稱：伊
    並沒有以販賣盜版影片為常業，伊平常都在夜市販賣衣服，販賣盜版光碟只是兼
    賣的而已，獲利只用以貼補家用，主要還是靠賣衣服維生等語，經查：按所謂常
    業犯，係指將犯罪作為賴以維生之職業者而言。侵害著作權之常業犯，應係指「
    以侵害著作權營生」或「恃侵害著作權為生」，始克相當，故行為人縱先後多次
    侵害著作權之行為，如並未以之維生，仍不得謂係常業犯，最高法院八十五年度
    台上字第二０八０號判決參照。查本件被告於警訊中即陳明：伊平常有正常工作
    ，擺設攤位販賣盜版光碟只是兼職等語，於本院調查時亦供稱：伊平常是在夜市
    販賣衣服，販賣盜版光碟只是兼賣而已，伊賣衣服已有四個月，每星期約賣三、
    四天左右，每次大約賺六、七百元，而盜版光碟伊每星期只賣一次，伊主要是靠
    賣衣服生活，賣光碟僅係貼補而已，又伊被查獲時是賣第二次，共只賣出十四片
    等語。是以其擺設攤位販賣衣服次數之憑繁及收入亦非甚少，對照其販賣盜版光
    碟之次數及所得，尚難認其係以販賣盜版光碟為其生活之主要憑藉，復查無其他
    積極事證足以證明被告確係以販賣前揭盜版光碟片為業，並恃以維生，自無法論
    處被告以犯著作權法第九十三條為常業之罪，公訴人認被告所為涉有常業犯，容
    有誤會，惟起訴基本事實相同，爰依法變更起訴法條，認被告係連續違反著作權
    法第八十七條第二款之規定，應依同法第九十三條第二款論處。
四、按告訴乃論之罪，未經告訴，或其告訴經告訴人於第一審辯論終結前撤回者，應
    諭知不受理之判決，刑事訴訟法第二百三十八條第一項、第三百零三條第三款，
    分別定有明文。查被告係基於概括犯意為本件犯行，核被告所為，係犯著作權法
    第九十三條第三款之罪，依同法第一百條前段之規定須告訴乃論。又本件告訴人
    已被於九十一年八月十四日具狀撤回告訴，並表明本案業經和解，願意給予被告
    自新機會，不予訴究之意，是本件之訴追條件已有欠缺，揆諸上開說明，本件應
    為不受理之判決。
據上論斷，應依刑事訴訟法第四百五十二條、第三百零三條第三款，判決如主文。
中      華      民      國    九十一    年      九      月      四      日
                              台灣彰化地方法院刑事第一庭
                                     審判長法官  葉  榮   郎
                                     法      官  郭  麗   萍
                                     法      官  簡  璽   容
右正本證明與原本無異。
如不服本判決，應於判決送達後十日內向本院提出上訴狀( 須附繕本 )。
告訴人或被害人對於判決如有不服具備理由請求檢察官上訴者，其上訴期間之計算係
以檢察官收受判決正本之日期為準。
                                     法院書記官  王  惠  嬌
中      華      民      國    九十一    年      九      月      五      日
